【裁判字號】    99,事聲,56
【裁判日期】    990831
【裁判案由】    聲明異議
【裁判全文】
臺灣臺南地方法院民事裁定              99年度事聲字第56號
異  議  人
即 債 務人  甲○○
相  對  人  乙○○
上列當事人間因請求假扣押事件，異議人對於民國99年5月21日
本院司法事務官所為99年度司裁全字第765號裁定提出異議，本
院裁定如下：
    主  文
原裁定廢棄。
相對人假扣押之聲請駁回。
聲請及異議費用由相對人負擔。
    理  由
一、本件異議意旨略以：
  (一)相對人向本院聲請假扣押，提出事證並主張其對異議人有未
    經確定判決之可能債權新臺幣（下同）150萬元，惟此僅為
    「請求原因」之釋明。相對人就「假扣押之原因」，並未提
    出可使本院信其主張為真實之證據，未盡釋明之義務。縱相
    對人欲供擔保以代釋明，亦不宜命為假扣押。
  (二)異議人與相對人所爭執者為尚未確定之侵權行為損害賠償案
    件，其性質與已確定損害賠償金額之民事案件不同，此類案
    件之「侵權與否」與「損害賠償金額」，於判決確定前難以
    實際確認與計算。本件相對人聲請假扣押之債權金額為150
    萬元，若此金額為其請求總額，則異議人已於民國99年5月
    28日支付相對人及其家屬160萬元之理賠金（國泰世紀產物
    保險股份有限公司，理賠案號1577IC00171），並再致送奠
    儀2,100元及慰問金5萬元，以利相對人及其家屬料理後事，
    合計異議人已支付165萬元予相對人。相對人所主張其對異
    議人有150萬元之債權，已因清償而消滅，自無假扣押之必
    要。若相對人主張之債權並非150萬元，亦宜先命相對人提
    出真實主張之債權金額與假扣押之釋明後，重新審酌假扣押
    裁定與否及供擔保之金額，以保障抗告人之合法權利。
  (三)異議人於車禍事故發生後迄今均正常上班，所有財產除一般
    家用外，並未變動或有浪費財產，增加負擔，或就其財產為
    不利益之處分。且相對人亦知異議人尚有和解或確定判決後
    ，隨時可專用於支付相對人之債權之保險理賠金，可確保其
    債權，相對人聲請假扣押，並無必要。
  (四)異議人於車禍事故發生後即多次表明願賠償並積極與相對人
    協調和解事宜。因相對人要求之和解金總高達760萬元，非
    異議人所能負擔，致未能順利和解。相對人對於異議人賠償
    之意願與能力均有相當程度之瞭解，但相對人為壓迫異議人
    同意高額之理賠金，特意選擇就異議人服務13年且表現良好
    ，工作穩定之奇美醫院之薪資與獎金債權聲請假扣押查封執
    行。相對人之假扣押聲請僅係其欲得到高額理賠之手段，與
    民事訴訟法第523條保障債權人之意旨顯有不符。為此聲明
    異議，請求廢棄原裁定等語。
二、按債權人就金錢請求或得易為金錢請求之請求，欲保全強制
    執行者，得聲請假扣押；假扣押，非有日後不能強制執行或
    甚難執行之虞者，不得為之，民事訴訟法第522條第1項、第
    523條第1項分別定有明文。是依前揭法文規定，債權人向管
    轄法院聲請假扣押者，應有得為保全之請求權利及假扣押原
    因自明。至於假扣押原因，乃指聲請保全之請求權利有日後
    不能強制執行或甚難執行之虞而言。而所謂不能強制執行，
    如債務人浪費財產，增加負擔，或就其財產為不利益之處分
    ，將成為無資力之情形等是，所謂恐難執行，如債務人將移
    住遠方或逃匿是也，最高法院著有19年抗字第232號判例可
    資參照。次按請求及假扣押之原因，應釋明之；前項釋明如
    有不足，而債權人陳明願供擔保或法院認為適當者，法院得
    定相當之擔保，命供擔保後為假扣押，民事訴訟法第526條
    第1項、第2項分別定有明文。故債權人聲請假扣押，就其請
    求及假扣押之原因均應加以釋明。僅於釋明有所不足，而債
    權人陳明願供擔保或法院認為適當者，法院始得定相當之擔
    保，命供擔保後為假扣押。若債權人就其請求及假扣押之原
    因，有任何一項未予釋明，法院即不得為命供擔保後假扣押
    之裁定（最高法院97年度台抗字第227號裁定意旨參照）。
    又釋明事實上之主張者，得用可使法院信其主張為真實之一
    切證據。但依證據之性質不能即時調查者，不在此限，同法
    第284條定有明文。是當事人於釋明其事實上之主張時，應
    同時提出可供法院得隨時進行調查之證據而言，故當事人如
    未同時提出供釋明用之證據，法院自無裁定限期命其補正之
    必要（最高法院75年度台抗字第453號裁定意旨參照）。
三、經查：
  (一)本件相對人主張異議人於99年5月3日上午約8時15分許，駕
    駛車牌號碼3791-GL號自小客車由南往北停在永康市○○路
    邊（南台街125號後門），於開車門前應注意、能注意左方
    是否有車輛要經過，並應讓車輛先通過，卻疏未注意左方有
    相對人之母高金哖所駕駛車牌號碼WRS-692號輕機車已駛至
    ，竟冒然開啟左前車門致撞擊高金哖所駕駛之機車，導致人
    車倒地，高金哖因此頭部外傷併蜘蛛膜下腔出血、顱骨骨折
    、顱內出血、雙側硬腦膜下出血併嚴重水腫，意識昏迷，延
    至99年5月14日不治死亡，相對人支出之喪葬費及精神慰撫
    金約150萬元等情，業據其提出道路交通事故現場圖、照片
    、診斷證明書、臺南縣警察局永康分局道路交通事故當事人
    登記聯單、調解案件轉介單、臺灣臺南地方法院檢察署相驗
    屍體證明書、戶籍謄本等為證，堪認相對人對於本案請求之
    原因事實已為相當之釋明。
  (二)相對人另主張相對人於其母高金哖去世前即曾委託律師代為
    通知異議人於函到五日內出面協調賠償高金哖損害及精神慰
    藉金，但異議人迄未出面賠償，最近經得悉異議人擬出售移
    轉其名下財產，進行脫產之行為，若不立即予以假扣押，將
    來必有難以強制執行之虞等語。惟查，相對人就上開主張，
    固提出第三人洪啟能出具之證明書一紙，然依該證明書之內
    容觀之，第三人洪啟能僅空泛陳明最近經得悉異議人擬移轉
    財產，進行脫產」，並未具體陳明異議人就何筆財產進行移
    轉或脫產，以及第三人洪啟能如何知悉該等情事，自難認該
    證明書足以釋明假扣押之原因。
  (三)此外，相對人所提出之其餘證據資料，核為本件假扣押聲請
    ，得為保全之請求權利釋明證據，難以作為使本院大概相信
    異議人有浪費財產，增加負擔，或就其財產為「不利益」之
    處分，將成為無資力之情形或異議人將移住遠方或逃匿等情
    之釋明證據。因此，相對人就假扣押之原因，既未予釋明，
    法院即不得為命供擔保後假扣押之裁定，其所為本件假扣押
    之聲請，於法自有未合，亦無限期命補正之必要。
四、從而，相對人為本件假扣押之聲請，於法不合，其假扣押之
    聲請，不應准許，本院司法事務官裁定准許假扣押，於法即
    屬未合。異議意旨執此指摘原裁定不當，求為廢棄，為有理
    由，爰廢棄原裁定，並駁回相對人假扣押之聲請。
五、據上論結，本件異議為有理由，依民事訴訟法第240條之4第
    3項、第95條、第78條，裁定如主文。
中    華    民    國    99    年    8     月    31    日
                  民事第一庭  法  官  林福來
上為正本係照原本作成
如不服本裁定，應於裁定送達後10日內，以書狀向本院提出抗告
，並繳納抗告費新臺幣1,000元
中    華    民    國    99    年    8     月    31    日
                              書記官  吳俊達

司法院資訊處製作；財團法人民間司法改革基金會備份。
